【裁判字號】    99,苗簡,352
【裁判日期】    991005
【裁判案由】    遷讓房屋
【裁判全文】
臺灣苗栗地方法院民事判決             99年度苗簡字第352號
原      告  甲○○
被      告  乙○○
上列當事人間請求遷讓房屋事件，本院於民國99年9 月21日言詞
辯論終結，判決如下：
    主      文
被告應自坐落苗栗縣公館鄉○○段三三八建號即門牌號碼苗栗縣
公館鄉五谷村八鄰五谷二一五號房屋遷讓並交還予原告。
訴訟費用由被告負擔。
本判決得假執行。
    事實及理由
一、原告主張：坐落苗栗縣公館鄉○○段三三八建號即門牌號碼
    苗栗縣公館鄉五谷村八鄰五谷二一五號之四層樓房屋（下稱
    系爭房屋）為原告於民國99年5 月26日買受取得所有權。詎
    被告竟無權占有系爭房屋而居住於系爭房屋之三樓。為此，
    爰依民法第767 條規定，請求被告將系爭房屋遷讓返還與原
    告等語。並聲明：(一)如主文第一項所示；(二)願供擔保，聲請
    宣告假執行。
二、被告則以：系爭房屋原本是訴外人古集雄所有，由古集雄出
    租於被告，並且在出租期間，古集雄復將系爭房屋出賣於被
    告，並由被告代為繳納房貸，但豈知後來系爭房屋並沒有過
    戶與被告，反而被原告先買受過戶，因此，其並非無權占有
    系爭房屋等語，資為抗辯。並聲明：原告之訴駁回。
三、按以無權占有為原因，請求返還土地者，占有人對土地所有
    權存在之事實無爭執，而僅以非無權占有為抗辯者，土地所
    有權人對其土地被無權占有之事實無舉證責任，占有人自應
    就其取得占有係有正當權源之事實證明之。最高法院85年台
    上字第1120號判決參照。經查，本件原告主張：系爭房屋為
    其於99年5 月26日買受取得，被告目前仍居住於系爭房屋之
    三樓之事實，業據原告提出系爭房屋之建物登記謄本為證，
    且為被告所不爭執，應堪信為真實。既然被告對於原告就系
    爭房屋有所有權之事實不爭執，而僅以其非無權占有為抗辯
    者，則依上開最高法院判決意旨，被告自應就其取得占有係
    有正當權源之事實證明之。惟被告僅係以其與系爭房屋之前
    手即古集雄間存有買賣關係之事由對抗原告，基於債之關係
    相對性之理論，縱認被告抗辯屬實，被告亦僅能依據其與古
    集雄間之買賣關係對古集雄主張有權占有，而不能對第三人
    即原告主張有權占有，故被告上開抗辯，並不能作為有權占
    有之依據。此外，被告復未提出任何證據以資證明其係有權
    占有系爭房屋。從而，原告本諸於民法第767 條之所有物返
    還請求權、所有權侵害排除請求權，請求被告將系爭房屋遷
    讓返還予原告，自屬有據，應予准許。
四、綜上所述，原告依所有物返還請求權，請求判決如主文第1
    項所示，為有理由，應予准許。又本件係適用簡易訴訟程序
    所為被告敗訴之判決，依民事訴訟第389 條第1 項第3 款規
    定，就原告勝訴部分應依職權宣告假執行。原告就勝訴部分
    ，雖陳明願供擔保請准宣告假執行，然僅係促使法院職權之
    發動，本院自無庸就此另為准駁之諭知，附此敘明。
五、本件事證已臻明確，兩造其餘攻擊防禦方法及所提證據經審
    酌於判決之結果不生影響，爰不一一加以論述，附此敘明。
六、據上論結，本件原告之訴為有理由，依民事訴訟法第78條，
    判決如主文。
中    華    民    國    99    年    10    月    5     日
                  民事庭法  官  王炳人
以上正本係照原本作成。
如對本判決上訴，須於判決送達後20日內向本院提出上訴狀。
如委任律師提起上訴者，應一併繳納上訴審裁判費。
                        書記官  尤旗樟
中    華    民    國    99    年    10    月    5     日

司法院資訊處製作；財團法人民間司法改革基金會備份。
